【裁判字號】    94,勞簡上,65
【裁判日期】    950811
【裁判案由】    給付資遣費等
【裁判全文】
臺灣臺北地方法院民事判決            94年度勞簡上字第65號
上  訴  人  甲○○
訴訟代理人  乙○○
被上訴人    超宇貿易有限公司
法定代理人  丙○○
訴訟代理人  劉志忠律師
上列當事人間請求給付資遣費等事件，上訴人對於中華民國94年
9月22日臺灣臺北地方法院臺北簡易庭94年度北勞簡字第76號第
一審判決提起上訴，本院於中華民國95年7月12日言詞辯論終結
，判決如下：
    主  文
原判決關於駁回上訴人後開第二項之訴部分，及該部分假執行之
聲請，並訴訟費用之裁判廢棄。
被上訴人應給付上訴人新台幣捌萬貳仟伍佰元，及自民國九十四
年五月二十六日起至清償日止，按年息百分之五計算之利息。
其餘上訴駁回。
第一、二審訴訟費用，由被上訴人負擔百分之六十三，餘由上訴
人負擔。
    事實及理由
一、按於第二審程序，非經他造同意，不得為訴之變更或追加，
    ，但請求之基礎事實同一者，不在此限，民事訴訟法第446
    條第1項定有明文。本件上訴人上訴為先位主張，請求被上
    訴人應給付資遣費新臺幣（下同）220,000元及遲延利息，
    嗣於民國95年1月23日追加訴訟標的，為備位主張請求被上
    訴人應給付1個半月薪資退職金82,500元及遲延利息，所為
    先、備位主張之請求基礎事實均為離職顯屬同一，其追加應
    予准許。
二、本件上訴人起訴主張：其自84年9月起至89年9月間，受雇於
    被上訴人擔任秘書之職，共計5年，離職之後又於92年9 月
    19日受邀返回被上訴人公司擔任經理一職，雙方協議年資從
    滿3年起算，至94年3月底止，合計4年6月。嗣上訴人於94
    年3月4日因領得93年度業績獎金僅有1,500元，與預期相去
    甚遠，遂於當日下班後以電話向被上訴人法定代理人丙○○
    口頭請辭，丙○○於同年3月7日上午7時來電表示慰留，上
    訴人亦認為自己過於衝動，遂同意接受慰留。詎翌日（8日
    ）被上訴人即安排新任員工與上訴人交接1個月。交接期間
    兩造就上訴人依年資究應由被上訴人給予1個月薪資或1個半
    月薪資之退職金未能達成合意，上訴人便將辭呈撕毀，繼續
    在公司上班，被上訴人未提出異議。至94年3月30日，丙○
    ○又要求原告提出辭呈，上訴人以無意辭職拒絕，但丙○○
    竟要求上訴人不得接觸公司電腦、檔案，不得使用公司電話
    ，當天下午更要求上訴人至樣品室整理樣品、資料。丙○○
    於翌日（31日）進一步要求上訴人提出辭呈，同時表示如原
    告提出辭呈，則願意支付1.5個月薪資退職金，因上訴人不
    願配合，丙○○竟以「妳就做到今天，明天開始不用上班了
    」等語，非法解雇上訴人，上訴人旋於94年4月1日至台北市
    政府勞工局（下稱勞工局）申訴，請求回復工作權及發放紅
    利，於同年月21日協調不成立，上訴人即於94年4月25日依
    勞動基準法第14條第1項第6款終止兩造之勞雇關係，被上訴
    人自應依法給付資遣費，並請求被上訴人依同法第14條第4
    項準用同法第17條及第19條之規定請求被上訴人給付資遣費
    220,000元及未休假工資2,000元，共計222, 000元，並自94
    年5月26日起至清償日止，按年息5%計算之利息。
三、被上訴人則以：上訴人於92年9月返回被上訴人公司上班，
    雙方協議上訴人薪資每月5萬元，並未就年資為任何協議。
    上訴人於94年3月4日因認為93年度年度業績獎金太低，而向
    被上訴人法定代理人丙○○口頭提出辭呈，丙○○當場未表
    示任何意見，之後於同年月7日早上約見上訴人，欲究明其
    辭職之真正原因，但未表示慰留之意。因上訴人要求紅利30
    % ，被上訴人無法接受，便向上訴人表示按照公司規定，於
    3月底辦理交接完畢，上訴人並未表示反對，被上訴人即安
    排新任秘書自94年3月8日起與上訴人辦理交接，其他同事亦
    與上訴人辦理相關業務範圍之交接。丙○○認上訴人既已確
    定請辭，有正式辭職書較妥當，遂通知上訴人補書面辭職書
    ，經上訴人同意補遞辭職書，是上訴人確於94年3月4日主動
    辭職，經被上訴人於同年月8日同意，上訴人並非遭被上訴
    人無故解職，上訴人主張依勞動基準法第14條第1項第6款終
    止勞動契約，並不合法等語，資為抗辯。
四、原審判決認為上訴人主張被上訴人尚欠未休假工資2,000 元
    為有理由，而命被上訴人給付2,000元，及自94年5月26 日
    起至清償日止，按年息5%計算之利息，並依職權宣告假執行
    ；就資遣費部分則為上訴人敗訴之判決。上訴人就其敗訴部
    分提起上訴（被上訴人就其敗訴部分未上訴而告確定），並
    追加訴訟標的，主張縱認上訴人已於94年3月8日辭職，依工
    作規則上訴人亦得請求1個半月薪資退職金等語。而聲明：
    (一)原判決不利於上訴人部分廢棄；(二)前項廢棄部分，被上訴
    人應給付上訴人資遣費220,000元，及自94年5月26日起至清
    償日止，按年息5%計算之利息等語。是本院就未休假工資部
    分無庸再予審究，合先敘明。
五、經查，上訴人主張其自84年9月起至至89年9月間，曾受雇於
    被上訴人公司，之後於92年9月19日返回被上訴人公司任職
    ，於94年3月31日離職時之平均工資為55,000元等情，為兩
    造所不爭執（見本院卷第99頁反面），並有上訴人所提出之
    薪資單6紙（見本院94年度促字第14139號卷第12頁）附卷可
    稽，自堪信為真實。又上訴人於94年3月4日以電話向被上訴
    人法定代理人丙○○口頭請辭，被上訴人於同年月8日起安
    排新任秘書與其辦理交接，交接期間1個月，上訴人上班至
    94年3月31日等情，復為兩造所不爭執，亦堪信為真實。至
    上訴人主張其係遭被上訴人於94年3月31日非法解雇，而依
    據勞動基準法第14條第1項第6款終止兩造勞雇關係，並依同
    法第14條第4項準用同法第17條及第19條之規定請求被上訴
    人給付資遣費220,00 0元等情，則為被上訴人所否認，且以
    前揭情詞置辯。是本件應予審酌之爭執點為：兩造僱傭契約
    是否已經被上訴人合法終止，或係上訴人自行請辭？上訴人
    之年資為若干？上訴人之請求有無理由？茲析述如下：
  (一)按原告對於自己主張之事實已盡證明之責後，被告對其主張
    ，如抗辯其不實並提出反對之主張者，則被告對其反對之主
    張，亦應負證明之責，此為舉證責任分擔之原則（最高法院
    18年上字第2855號判例意旨參照）。本件上訴人主張其於92
    年9月19日受邀返回被上訴人公司任職，雙方協議年資從滿3
    年起算，至94年3月底止，合計4年6月等語，惟為被上訴人
    所否認，是上訴人主張兩造有就其年資為上開協議之有利事
    實，自應先由上訴人負舉證之責。經查，上訴人陳稱：伊於
    89 年9月自被上訴人公司離職時薪資即為5萬元，若於92年9
    月19日回任時薪資仍為5萬元，而無上開年資之協議，上訴
    人豈會接受等語，並提出存摺、93年2月份薪資單及94年1月
    份薪資單（原審卷第83至87頁）為證，由上開被上訴人並不
    爭執其真正之94年1月份薪資單上「年資4年」之記載（原審
    卷第87頁），可知上訴人於94年1月在被上訴人公司之年資
    為4年，觀之上訴人自92年9月19日回任至94年1月在職期間
    歷時1年3個餘，若兩造無上開年資之協議，上揭94年1月份
    薪資單豈會記載為年資4年，從而上訴人所為兩造在伊返回
    被上訴人公司任職時協議年資從滿3年起算之主張，應堪採
    信，被上訴人空言否認兩造有上開年資協議，即無足採。
  (二)次按勞動基準法第17條規定，雇主依同法第16條規定基於同
    法第11條、第13條但書規定之事由終止勞動契約時，應給付
    資遣費，又勞工依同法第14條規定終止勞動契約時，雇主亦
    應給付資遣費，足見，須雇主或勞工有勞動基準法所規定之
    終止事由，並因單方行使該終止權，使勞動契約終了時，勞
    工始得向雇主請求給付資遣費，準此以觀，果雇主與勞工係
    以合意終止勞動契約時，既與勞動基準法規定請求資遣費之
    要件不符，自難認勞工得向雇主請求發給資遣費。又按表意
    人無欲為其意思表示所拘束之意，而為意思表示者，其意思
    表示不因之無效，但其情形為相對人所明知者，不在此限。
    查上訴人於94年3月4日以電話向被上訴人法定代理人丙○○
    口頭請辭，為兩造所不爭執，已如上述，而被上訴人法定代
    理人丙○○復堅稱伊雖於94年3月7日約見上訴人瞭解其辭職
    原因，惟未慰留上訴人，會面時，上訴人要求告給予紅利30
    %，但被上訴人無法接受，遂向上訴人表示按公司規定於3月
    辦理交接，並於94年3月8日安排新任秘書與上訴人交接等情
    ，雖上訴人陳稱被上訴人於94年3月7日向其表示慰留，惟無
    法舉證以實其說，亦無法舉證證明其辭職僅是一時衝動，且
    該情形為被上訴人所明知，是縱認上訴人表示辭職僅是一時
    衝動，其所為辭職意思表示，亦難認為無效。況上訴人於94
    年3月8日被上訴人安排新任秘書與其交接之情況下，未向被
    上訴人為反對解僱之意思表示，並於被上訴人要求其提出辭
    呈時亦予以同意並照辦，可知兩造於當日就合意終止系爭勞
    動契約之意思表示達成合致，堪認被上訴人抗辯兩造間勞動
    契約為經上訴人自動請辭而於94年3月8日終止等語為可採。
  (三)又查，上訴人於94年4月25日寄予被上訴人之存證信函亦記
    載：「茲因超宇貿易有限公司負責人丙○○女士於94年3 月
    8日，突然找來一位新的秘書，並要求本人作業務交接，且
    遞出辭呈供其核簽，本人認為此為解雇」等語，有上開存證
    信函（見本院94年度促字第14139號卷第10頁）在卷可證。
    可知，上訴人於94年3月8日即知悉被上訴人就其辭職之意思
    表示已為同意。參以，證人葉韋宜於原審具結證稱：（法官
    問：原告（即上訴人）是主動離職，或老闆叫他不用來上班
    ？）今年（即94年）3月上旬我到丙○○叫原告辭職書拿回
    去分開寫成兩份，但原因我沒有聽清楚，關於原告的反應我
    沒有聽清楚……約3月份有一個業務員到職，也是負責國外
    業務，老闆（指丙○○）的意思是要這位新手接替……他（
    指丙○○）要我把業務交給新來的人，但原告與新來的人同
    時都有在做業務，因為新來的人沒有辦法立刻上手，有部分
    業務還是原告在處理等語 (見原審卷第26至27頁、第42頁)
    ，並徵被上訴人抗辯上訴人於94年3月8日即知被上訴人同意
    其請辭非虛，雖上訴人質疑證人葉韋宜與被上訴人法定代理
    人丙○○有三親等親屬關係，所為證言不足採信云云，惟證
    人為被上訴人之受僱人，依民事訴訟法第314條第2項第2款
    規定得不具結，然證人為宣誓其證言之真實性，並甘冒偽證
    之處罰，而於原審具結證述，且無任何證據足認其所為證言
    係虛偽，縱證人與丙○○間有三親等之親屬關係，其所為證
    言仍應堪採信。則上訴人於94年3月8日至31日繼續在被上訴
    人公司上班，應為辦理業務交接無訛，足認上訴人所為伊未
    辭職，繼續在公司上班，被上訴人未提出異議之主張，並非
    有據，益證被上訴人辯稱兩造係合意終止系爭勞動契約等語
    ，應堪採信。
  (四)承上，兩造應係合意終止勞動契約，是以上訴人主張本件係
    被上訴人單方終止勞動契約云云，尚無足取，從而上訴人主
    張本於勞動基準法第14條第1項第6款規定終止兩造之勞僱關
    係，並依同法第14條第4項準用同法第17條及第19條之規定
    請求被上訴人給付資遣費，即屬無據。
  (五)惟就上訴人追加之訴部分，查上訴人主張縱認上訴人已於94
    年3月8日辭職，上訴人依工作規則亦得請求1個半月薪資退
    職金等語，並提出兩造所不爭執之工作則即被上訴人公司福
    利制度1份（見原審卷第89頁）為證，固為上訴人所否認，
    並辯稱上訴人年資不到3年云云。然查，上訴人在被上訴人
    公司任職年資為4年6個月，以及上訴人係於94年3月4日請辭
    ，經被上訴人法定代理人丙○○於同年月8日照准，並自該
    日起辦理移交1個月等情，核與事實相符，已如上述。雖上
    訴人交接未滿1個月，即於94年3月31日即離職，究其原因仍
    因被上訴人法定代理人丙○○向上訴人表明：「你都已經辭
    職，交接亦已完成，你就做到今天，明天開始不用來上班了
    」等語（見原審卷第36頁）所致，本院因認上訴人上開情形
    已應符合被上訴人福利制度第項規定：「經呈准並辦理移
    交後，方得離職」之情形（見原審卷第89頁），依上訴人公
    司福利制度第項第3款之約定（見同上），上訴人服務滿4
    年未滿5年，自應由被上訴人給予1個半薪資退職金，從而上
    訴人主張依上開福利制度，請求上訴人給付1個半月薪資退
    職金即82,500元（55,000×1.5＝82,500），即非無據。
六、綜上所述，兩造既於94年3月8日合意終止勞動契約，被上訴
    人即無非法解雇上訴人之事實，是以上訴人主張依勞動基準
    法第14條第1項第6款終止兩造勞僱關係，請求被上訴人給付
    資遣費220,000元部分，固屬無據，其此部分上訴為無理由
    。惟上訴人已依工作規則完成交接始離職，則其依上開福利
    制度第項第3款之約定，追加主張請求被上訴人給付退職
    金82,500元，及自94年5月26日起至清償日止，按年息5%計
    算之利息（本件支付命令於94年5月17日送達被上訴人，有
    送達回證附本院94年促字第14139號卷第16頁可稽，上訴人
    原得請求自同年月18日起算之利息，其所請求利息起算日為
    94年5月26日，自應准許），則為有理由，應予准許。是原
    審就上開資遣費請求部分，為上訴人敗訴之判決，並駁回其
    假執行之聲請，雖於法並無不合，上訴意旨此部分求予廢棄
    改判固屬無據，惟上訴人追加請求退職金部分既為有理由，
    爰由本院予以廢棄改判如主文第2項所示。其餘部分之上訴
    為無理由，應予駁回。
七、本件為判決之基礎已臻明確，兩造其餘之陳述及所提其他證
    據，經本院斟酌後，認為均於判決之結果無影響，亦與本案
    之爭點無涉，自無庸逐一論述，併此敘明。
八、據上論結，本件上訴為一部有理由，一部無理由，依民事訴
    訟法第436條之1第3項、第450條、第449條第1項、第79 條
    ，判決如主文。
中    華    民    國    95    年    8     月    11    日
                     勞工法庭  審判長法  官   黃莉雲
                                     法  官   李維心
                                     法  官   曾啟謀
以上正本係照原本作成
本判決不得上訴
中    華    民    國    95    年    8     月    11    日
                                      書記官  王月伶


司法院資訊處製作；財團法人民間司法改革基金會備份。
